【裁判字號】    97,聲,2010
【裁判日期】    970825
【裁判案由】    發還擔保金
【裁判全文】
臺灣板橋地方法院民事裁定              97年度聲字第2010號
聲  請  人
即  債權人  富邦財務（香港）有限公司
法定代理人  乙○○
代  理  人  黃璽麟律師
相  對  人
即  債務人  丙○○
相  對  人
即  債務人  甲○○
上列聲請人聲請發還擔保金事件，本院裁定如下：
    主  文
聲請人於本院九十六年度存字第三五六三號擔保提存事件一案所
提存之擔保金新臺幣參拾陸萬柒仟陸佰肆拾柒元准予發還。
聲請程序費用由相對人連帶負擔。
    理  由
一、按應供擔保之原因消滅者，法院應依供擔保人之聲請，以裁
    定命返還其提存物，民事訴訟法第104條第1項第1 款前段定
    有明文。次按民事訴訟法第96條第1 項規定：「原告於中華
    民國無住所、事務所及營業所者，法院應依被告聲請，以裁
    定命原告供訴訟費用之擔保；訴訟中發生擔保不足額或不確
    實之情事時，亦同。」、第99條第2 項規定：「定擔保額，
    以被告於各審應支出之費用總額為準。」是原告本於此類裁
    定所提供之擔保金，乃備為被告在原告所提起之訴訟中預繳
    訴訟費用，嗣該訴訟終結確定，原告應賠償被告訴訟費用時
    ，擔保原告清償債務之履行，避免被告可能因原告於中華民
    國境內無住所、事務所及營業所，致求償無門受有損害而設
    。因此，倘訴訟終結確定，且原告並無應賠償被告之訴訟費
    用時，即應認原告供擔保之原因已消滅，得聲請法院命返還
    提存物。
二、本件聲請意旨略以：緣聲請人前向本院起訴請求相對人給付
    租金事件，經本院三重簡易庭以96年度重訴字第123 號給付
    租金事件受理在案。惟因聲請人為香港公司，於我國境內無
    事務所及營業所，經本院裁定命聲請人為相對人供訴訟費用
    擔保金新臺幣（下同）367,647 元。茲因前揭訴訟業於民國
    96年10月12日判決聲請人勝訴，並於96年11月13日確定在案
    ，而本案訴訟費用由相對人丙○○、甲○○負擔。惟因本件
    訴訟費用之擔保，係為擔保相對人於訴訟程序中依法支出之
    訴訟費用將來得以求償，則本件訴訟費用既經判決確定應由
    相對人丙○○、甲○○負擔，即應認聲請人供擔保之原因業
    已消滅。為此，爰依民事訴訟法第104條第1項第1 款之規定
    ，聲請返還前開擔保金等語，並提出本院三重簡易庭96年度
    重訴字第123號民事判決暨確定證明書、96 年度存字第3563
    號提存書等影本各1份、委託書及認證書正本各1件為證。
三、經查，聲請人前揭主張之事實，業經本院依職權調閱本院96
    年度存字第3563號擔保提存書、96年度重訴字第123 號給付
    租金訴訟卷宗查明屬實，堪信為真實。依上說明，自應認聲
    請人之應供擔保原因業已消滅，揆之前開法條規定，聲請人
    之聲請即有理由，應予准許。
四、依民事訴訟法第95條、第85條第2 項，裁定如主文。
中    華    民    國    97    年    8     月    25    日
                  民事第三庭    法  官  陳映如
以上正本係照原本作成
如對本裁定抗告須於裁定送達後10日內向本院提出抗告狀，並應
繳納抗告裁判費新台幣1,000元整。
中    華    民    國    97    年    8     月    25    日
                              書記官  李錦輝


司法院資訊處製作；財團法人民間司法改革基金會備份。
